臺灣花蓮地方法院刑事判決　　　　　　　　96年度易字第90號
公　訴　人　臺灣花蓮地方法院檢察署檢察官
被　　　告　乙○○
上列被告因詐欺等案件，經檢察官提起公訴（95年度偵字第4300
號），本院判決如下：
    主  文
乙○○無罪。
    理  由
一、公訴意旨略以：被告乙○○明知其所經營，位於高雄縣大寮
    鄉○○村○○○路51巷31號 1樓之鴻俊砂石行已無資金支付
    應付款項、竟於民國90年10月間，向告訴人丙○○（以下稱
    告訴人）佯稱其所經營之鴻俊砂石行取得國開營造股份有限
    公司（下稱國開公司）之大筆生意，需資金以充實經營規模
    ，故邀請告訴人出資加入合夥，並為取信告訴人，另成立駿
    偉砂石行，由告訴人擔任負責人，告訴人不疑有他，自90年
    10月間至同年12月間，陸續以匯款、現金、支票等方式支付
    鴻俊砂石行金額總計為新台幣（下同） 265萬7375元應付款
    之方式，出資參與鴻俊砂石行之合夥。詎料被告竟未將營業
    收入按出資比例分配予合夥人即告訴人，卻自90年11月 7日
    起至同年12月14日止，陸續以借支名義掏空鴻俊砂石行資金
    共 175萬5600元，致生損害於鴻俊砂石行及告訴人，嗣經告
    訴人查核帳目，始發現上情。因認被告涉犯犯刑法第 339條
    第1項之詐欺取財罪嫌及同法第342條之背信罪嫌云云。
二、按犯罪事實應依證據認定之，無證據不得認定其犯罪事實；
    又不能證明被告犯罪者，應諭知無罪之判決，刑事訟訴法第
    154條第2項、第301條第1項分別定有明文。次按認定犯罪事
    實所憑之證據，無論直接或間接證據，其為訴訟上之證明，
    須達於通常一般之人均不致有所懷疑，而得確信其為真實之
    程度者，始得據為有罪之認定，倘其證明尚未達到此一程度
    ，而有合理之懷疑存在時，尚難為有罪之認定基礎，最高法
    院76年臺上字第4986號著有判例可資參照。
三、訊據被告堅決否認有何詐欺與背信之犯行，辯稱：當時是由
    伊出資購買砂石原料再交給公司轉售給客戶，因為公司當時
    還沒有付款，伊才用借貨方式將錢先領走，以伊名義借資17
    5萬5千600元，但實際上只有借150多萬元。後來公司因為遭
    到國開公司倒帳，所以才倒閉等語。
四、公訴人認被告涉上開犯行，係以被告於偵查中之陳述、證人
    即告訴人、林思思等人於偵查中之證詞，與告訴人出資明細
    影本，會計師核閱報告、鴻俊砂石行營利登記資料為依據，
    固非無據，惟查：
(一)、被告與告訴人及案外人陳智鴻等人共同投資（被告負責提供
    機具部分；告訴人部分，則陸續共出資 265萬7375元）籌設
    駿偉砂石行，並交由被告之妻林思思負責會計業務，而被告
    於上開時間利用借支付名義向駿偉砂石行借支 152萬5600元
    （非起訴書所認的 175萬5600元）等情，業據被告於本院中
    所是認，核與證人即告訴人、陳智鴻及林思思分別於本院中
    或偵查中證述內容，大致相同，並有告訴人出資明細影本，
    會計師核閱報告、鴻俊砂石行營利登記資料等資料在卷可佐
    ，故就此事實，堪予認定。
(二)、依照證人林思思所製作的鴻俊公司（包含駿偉砂石行資金往
    來部分）於90年11月、12月及91年 1月份，帳目尚稱清楚，
    除列有被告等借支情形，並無異常之處，此亦經兩造所委託
    之會計師林佩樺之查核意見，其於92年 5月19日所出具的會
    計師核閱報告，即載明：「依本會計師之核閱結果，除上一
    段貴行號之出貨數量有重大調整，因而影響應歸還（或收回
    ）乙○○先生之款項外，並未發現重大異常情事。」可佐（
    見發查卷第32頁）。在該帳冊中列為個人借支部分，計有安
    春（即林安春）、吳復發（進昇水電工程有限公司總經理 ）
    及被告三人，金額分別為731,000元、50,000元及1,525,600
    元，顯見借支乃為公司的資金運作模式之一，非獨厚於被告
    ，證人林思思於偵查中證述稱：「乙○○如果有拿錢出去，
    我就登記下來，因為送原料進來還沒有統計時，公司不能給
    他錢，所以用借支來表示。」等語（見偵查他卷第89頁），
    依證人所述內容觀之，被告係以提供砂石給公司，嗣公司清
    點砂石數量後，始能核撥貨款，在尚未核算前，證人林思思
    同意以借支方式，讓被告能先行借錢使用，亦難認有何悖於
    常情。
(三)、如被告及林思思有意以借支名義掏空鴻俊砂石行，大可巧立
    其他名目，何須以借支方式登載，因為以借支的記載，如果
    事後查帳，從帳目中既可查見被告有多筆借支情形，債務既
    未償付，公司當可向被告追償，被告有何利益可言，被告之
    犯行，豈又能密而不宣，被告何能大行掏空之道，檢察官據
    以「借支」行掏空公司資金之論點，容有誤會，不足採據。
    而證人吳復發於偵查中亦證稱：伊並沒有向鴻俊砂石行借錢
    ，帳冊上所登載 5萬元應該是介紹鴻俊砂石行的買賣費用等
    語（見發查卷第90頁），雖證人吳復發對於是否有借支情形
    ，所述與帳冊記載有別，但對於確從公司領到 5萬元，並不
    否認，此恐因係公司在尚未認列介紹費時，即將錢先行撥發
    給吳復發，因而始有上開的記載，不足以推翻帳冊內容的真
    實性。
(四)、伊原經營鴻俊及駿維二家砂石行，因與告訴人合夥後，被告
    將其原先位於屏東縣萬丹鄉（下稱萬丹廠）及高雄縣大社鄉
    鳳山厝（下稱鳳山厝廠）所存放的砂石原料出貨給國開公司
    及其他客戶，自90年11月間起至91年 1月10日止，萬丹廠約
    出貨1,1166立方公尺的砂石、鳳山庴廠約6755立方公尺的砂
    石，此有被告所製作之出貨清單、萬丹廠日報表、鳳山厝廠
    日報表及派車單影本各1份在卷可參（見發查卷第114頁以下
    ），被告因而主張如以每立方公尺 160元（含運費60元）計
    費，認為萬丹廠約出貨金額達 178萬6560元及鳳山厝廠約60
    萬7500元，得向公司請款，然而，其貨款實際金額究應如何
    計價，誠或有所爭議，數量的多寡，也有待實際清算，但被
    告確實有出大量的砂石給公司，堪可認定，且亦有尚有告訴
    人所具名之日報表可參（見發查卷第 160頁），日報表中記
    載在萬丹裝砂石，而告訴人亦於本院中證述稱：伊是收料員
    ，貨進來是伊收的，而料的進出都知道，並都有記載等語（
    見本院卷第48頁以下），更證其實。惟查，但在公司帳冊中
    卻無明確記載完整償付訊息，足以證明公司業已將貨款全部
    支付給被告，因此，被告既對於公司存有債權，而以借支方
    式商借金錢作為周轉，縱有所失洽，要難謂有何背信之處。
(五)、股東之陳智鴻猶於公司經營未久，即於90年12月份退股，退
    股時，公司尚有將其股金及加上部分股利支付給陳智鴻，此
    情亦證人陳智鴻於偵查中所證述明確（見發查卷第65頁），
    雖告訴人於本院中主張僅有退還股金，而無股利云云，然而
    ，證人陳智鴻既為當事人，對於有無發股利，自較告訴人更
    為清楚，印象更為深刻，按理自以證人陳智鴻所述，較為可
    採。而陳智鴻既於90年12月間退股，按理公司自會對於公司
    的營運狀況，作一概算，否則如何核計股利，因而，被告及
    告訴人對於公司的帳目，當會有所瞭解，告訴人何能均推諉
    不知。此外，公司結束後，被告與告訴人雙方進行清算，被
    告於91年初，除發還現金30萬元給告訴人，並各支付國開營
    公司面額30萬元支票2紙（到期日91年8月25日）給告訴人，
    更可見告訴人對於公司的經營情形當有所認知，否則，何以
    出資高達二百餘萬元，卻只甘願收回90萬元，對於其餘出資
    ，不加以追討，而眼見被告以借支方式，卻不再即時反應據
    理力爭，更難認被告有何施行詐術之處。
五、綜上所陳，本件依卷內事證並無足夠之證據，使本院確信被
    告有公訴人所指之犯行，因認為本件尚無積極證據證明被告
    犯罪，故應為被告無罪之諭知，以免冤抑。
據上論斷，應依刑事訴訟法第301條第1項判決如主文。
本案經檢察官甲○○到庭執行職務。
中　　華　　民　　國　　96　　年　　5 　　月　　1 　　日
　　　　　　　　　      臺灣花蓮地方法院刑事第二庭
                            審判長法　官　李 豫 雙
                                  法  官  楊 仲 農
                                  法  官  俞 秀 美
上列正本證明與原本無異。
如對本判決不服，應於送達後10日內，向本院提出上訴狀（應抄
附繕本）告訴人或被害人如對於本判決不服者，應具備理由請求
檢察官上訴，其上訴期間之計算係以檢察官收受判決正本之日期
為準。
                                   書記官
中　　華　　民　　國　　96　　年　　5 　　月　　3 　　日
